臺灣板橋地方法院交通事件裁定　　　 100年度交聲字第2997號
原處分機關　交通部公路總局臺北區監理所
代　表　人　張朝陽
異　議　人
即受處分人　劉張日
上列受處分人因違反道路交通管理處罰條例案件，對交通部公路
總局臺北區監理所民國100 年8 月15日所為之處分（原處分案號
：北監自裁字第裁40-C00000000號）聲明異議，本院裁定如下：
    主  文
原處分撤銷。
劉張日不罰。
    理  由
一、原處分意旨略以：異議人即受處分人劉張日於民國95年9 月
    11日晚間7 時19分許，駕駛車號SX-1808 號自用一般小客車
    上路，行經新北市○○區○○路與中興北街口時，因有「酒
    後駕車，酒精濃度測試值為0.89MG/L」之違規事實，爰依道
    路交通管理處罰條例第35條第1 項第1 款之規定，裁處異議
    人罰鍰新臺幣（下同）49,500元等語（吊扣駕駛執照部分及
    參加道路安全講習部分已先行執行完畢）。
二、聲明異議意旨係以：異議人因飲用酒類駕駛汽車在道路上行
    駛，為警攔檢查獲，經檢察官為緩起訴處分，異議人並依緩
    起訴處分之命令提供60小時之義務勞動，原處分機關竟仍裁
    處異議人需繳納49,500元，依行政罰法第26條規定，顯有違
    一事不二罰原則，爰依法聲明異議等語。
三、按汽車駕駛人飲用酒類或其他類似物後，其吐氣所含酒精濃
    度超過每公升0.25毫克或血液中酒精濃度超過百分之0.05以
    上，不得駕車；又汽車駕駛人，駕駛汽車經測試檢定有酒精
    濃度超過規定標準者，處1 萬5000元以上6 萬元以下罰鍰，
    並當場移置保管該汽車及吊扣其駕駛執照1 年，道路交通安
    全規則第114 條第2 款、道路交通管理處罰條例第35條第1
    項第1 款分別定有明文。次按一行為同時觸犯刑事法律及違
    反行政法上義務規定者，依刑事法律處罰之。但其行為應處
    以其他種類行政罰或得沒入之物而未經法院宣告沒收者，亦
    得裁處之。前項行為如經不起訴處分或為無罪、免訴、不受
    理、不付審理之裁判確定者，得依違反行政法上義務規定裁
    處之，行政罰法第26條亦定有明文，已揭同一行為不受行政
    及刑事之雙重處罰即「一事不二罰」之原則。而道路交通管
    理處罰條例第35條第1 項第1 款規定，係針對行為人違反行
    政法上義務規定之行政罰，且該條例關於一行為同時觸犯刑
    事法律及違反行政法上義務規定者，並無特別規定，倘汽車
    駕駛人以單一酒後駕車行為，經測試酒精濃度超過規定標準
    ，而同時涉有刑法第185 條之3 公共危險罪嫌時，道路交通
    管理處罰機關除有行政罰法第26條第1 項但書得處以其他種
    類行政罰之情形，方得裁處其他種類行政罰外，關於罰鍰部
    分，即應依行政罰法第26條及道路交通管理處罰條例第10條
    規定移送該管地方法院檢察署處理。且該酒後駕車之行為，
    除移送後有行政罰法第26條第2 項所定經「不起訴處分」或
    為「無罪」、「免訴」、「不受理」、「不付審理」之裁判
    確定等情形，得再依違反行政法上義務規定裁處之外，不得
    逕依道路交通管理處罰條例第35條第1 項第1 款規定裁處行
    為人罰鍰之行政罰，以符一事不二罰之原則。
四、經查：
  (一)本件異議人於前揭時、地，酒後駕駛上開自用一般小客車，
    經警測試檢定呼氣中酒精濃度達每公升0.89毫克，超過規定
    標準，有道路交通管理處罰條例第35條第1 項第1 款之交通
    違規情形，並觸犯刑法第185 條之3 之公共危險罪。所犯公
    共危險罪部分，業經臺灣板橋地方法院檢察署檢察官以95年
    度偵字第25775 號為緩起訴處分確定，緩起訴期間為1 年，
    並命異議人於收受緩起訴處分命令通知書之10個月內服義務
    勞動60小時，而異議人均已履行完畢，嗣原處分機關則於上
    開緩起訴期間屆滿後，復以上開處分裁處異議人罰鍰49,500
    元等情，有臺灣板橋地方法院檢察署檢察官上開緩起訴處分
    書、臺灣高等法院被告前案紀錄表、台北縣（改制前）政府
    警察局舉發違反道路交通管理事件通知單、原處分機關裁決
    書等在卷可稽，並經本院依職權調閱前揭刑事案件卷宗核閱
    無訛，是此部分之事實應堪認定。
  (二)承上，異議人本件前揭酒醉駕車之行為，同時觸犯刑事法律
    及違反行政法上義務規定，依行政罰法第26條第1 項前段規
    定，應依刑事法律處罰之。雖臺灣板橋地方法院檢察署檢察
    官採取緩起訴處分之替代性刑事處遇手段，未將該案逕行起
    訴或聲請簡易判決處刑，致其後適用之刑事訴訟程序有所區
    別，然就異議人負有向檢察官指定機構提供一定時數之勞動
    義務觀察，其如未在上開指定期間內確實履行義務，依刑事
    訴訟法第253 條之3 第1 項第3 款之規定，異議人將遭受撤
    銷緩起訴處分之不利益；反之，倘其確實遵守並履行各項緩
    起訴條件，除非合於刑事訴訟法第260 條所定情形之一，否
    則異議人即無再就同一案件遭受刑事訴追之虞。從而，異議
    人已因上開緩起訴處分而剝奪其人身自由，主觀上前揭義務
    勞務亦具有強制性、懲罰性，雖不若易科罰金係以支付金錢
    作為自由刑之替代，惟經由緩起訴處分條件之履行使其免於
    遭檢察官發動起訴程序，仍具有替代刑罰之效果，廣義而言
    仍應屬「實質刑事法律處罰」，而有行政罰法第26條第1 項
    「一事不二罰」規定之適用。且緩起訴處分確定後，於緩起
    訴期間屆滿未經撤銷，雖與不起訴處分同有使被告免於刑事
    訴追之效果，然刑事訴訟法第253 條之1 第1 項之規定係於
    91年2 月8 日即已增訂公布，而行政罰法則於94年2 月5 日
    始制定公布。而制定在後之行政罰法對於同時觸犯刑事法律
    及違反行政法上義務規定之行為，既於該法第26條第2 項僅
    臚列經「不起訴處分」或為「無罪」、「免訴」、「不受理
    」、「不付審理」之裁判確定者，始得依違反行政法上義務
    規定裁處，而未將「緩起訴處分」納入，顯係有意排除，自
    不得任意擴張解釋而認該條項亦包括緩起訴處分在內。是異
    議人因駕駛人酒精濃度超過規定標準之違規行為，依行政罰
    法第26條第1 項前段規定，即應依刑事法律處罰之，已無再
    依上開道路交通處罰條例第35條第1 項第1 款裁處行政罰鍰
    之餘地。
五、綜上所述，原處分裁處異議人罰鍰49,500元，違反行政罰法
    第26條第1 項前段之規定，已屬違法，異議人就此聲明異議
    為有理由，應由本院將原處分撤銷，諭知異議人不罰之意旨
    。至異議人本件違規行為應另依交通法規吊扣駕駛執照部分
    及參加道路安全講習部分，業已於原處分機關為裁決前先行
    執行完畢，有原處分之裁決書可證，而顯非本件裁決之一部
    內容，爰不就該部份另行處理，併此敘明。
六、依道路交通管理處罰條例第87條第2 項、第35條第1 項第1
    款，道路交通事件處理辦法第19條前段，裁定如主文。
中    華    民    國  100     年    10    月    5     日
                  刑事第十六庭  法  官  黃沛文
上列正本證明與原本無異。
如不服本裁定，應於裁定送達後五日內敘明抗告理由，向本院提
出抗告狀。
                                書記官  尤怡文
中    華    民    國   100    年    10    月    5     日